【裁判字號】    90,易,231
【裁判日期】    900216
【裁判案由】    侵占
【裁判全文】
臺灣臺南地方法院刑事判決                            九十年度易字第二三一號
    公  訴  人  臺灣台南地方法院檢察署檢察官
    被      告  甲○○
右列被告因侵占案件，經檢察官提起公訴（八十九年度偵字第一一八八二號），本院
判決如左：
    主  文
甲○○意圖為自己不法之所有，而侵占離本人所持有之物，處罰金伍仟元，如易服勞
役，以參佰元折算壹日。
    事  實
一、甲○○意圖為自己不法之所有，於民國（下同）八十七年十一月間之某日，在台
    南縣麻豆鎮總爺里一鄰一○二號住處，自某年籍不詳之成年男子處，取得乙○○
    所有之車牌ＱＷＢ─四五五號輕型機車一輛，且明知上開機車係來路不明脫離他
    人持有之物，竟仍意圖為自己不法之所有，將該車侵占入己供作交通工具之用。
    嗣於八十九年十月十六日上午九時二十五分許，在台南縣麻豆鎮麻豆國中前為警
    查獲（上開機車已發還被害人）。
二、案經台南縣警察局移送台灣台南地方法院檢察署檢察官偵查起訴。
    理  由
一、訊據被告甲○○固不否認伊有騎用車牌號碼ＱＷＢ－四五五號輕型機車之事實，
    惟矢口否認有何侵占之犯行，辯稱：伊原先住在台北縣板橋市○○街，本身也有
    一輛與上開機車相同顏色之輕型機車，後來全家搬回南部居住，但該機車尚置於
    北部未搬回，遂委託一位年籍不詳之顏姓友人幫忙運來南部，不料該名友人不慎
    將板橋原住處附近居民之機車誤運來南部，而伊本身又疏未注意，遂加以騎乘至
    今，故本件純粹是陰錯陽差，伊絕非故意占用云云。經查，被告所騎用之車號Ｑ
    ＷＢ－四五五號紅色輕型機車一輛，確係被害人乙○○所有並已向警方報案失竊
    之車輛乙節，業經被害人乙○○指述綦詳（見偵查卷第十一頁背面），並有車輛
    失竊證明單、扣押書、贓物認領保管單各乙份在卷可證，次查，被告於警訊時雖
    即供陳伊另有車號ＱＧＧ－四九五號之輕型機車一輛，只是搬回麻豆時沒有一起
    搬下來，才會託友人搬運等語（見警訊卷八十九年十月十六日偵訊筆錄），惟查
    ，被告所有之前開機車與被害人乙○○所有之車號ＱＷＢ－四五五號輕型機車，
    無論就機車廠牌（前者為山葉牌、後者為三陽牌）、車型、車牌等事項均顯有差
    異，二者之車齡更差距達五年之久（前者為一九九一年份之機車，後者則為一九
    九六年份之機車）等事實，亦有被告前開機車之車籍作業系統查詢認可資料、車
    號ＱＷＢ－四五五號輕型機車車輛竊盜資料個別查詢報表各乙份附於警訊卷可稽
    ，且依機車之通常使用年限而論，單就車齡一項因素造成之機車外觀，即已不可
    能使人有所誤認，遑論加上廠牌、車型及車牌號碼等因素。且被告使用被害人之
    機車長達二年之久，期間辦理相關監理行政手續時，對於機車與手中各種行車資
    料不相符合等情，不可能沒有發現；更何況被告於取得車輛時，即已發現車子鑰
    匙無法使用，尚須透過調整鑰匙等特殊開鎖方法才能啟動（被害人乙○○稱伊所
    有前開車輛查獲時，該車鑰匙有被撬壞掉等語）。在此種種因素下，被告尚辯稱
    其歷經二年之使用均未發現誤用之情事云云，何可置信？故被告前揭辯解顯屬飾
    卸之詞，洵無足取。是此，縱使無積極證據得以證明前開ＱＷＢ－四五五號輕型
    機車係被告所行竊，但至少已堪可認定被告於持有該機車時，已知該機車乃脫離
    他人持有之物，竟仍基於為供自己騎用之意圖，逕予侵占入己，則其侵占犯行自
    已臻明確。
二、核被告意圖為自己不法之所有，而侵占離被害人乙○○所持有之機車，所為係犯
    刑法第三百三十七條之罪。爰審酌被告犯罪之動機、目的、手段、機車價值及對
    被害人所生之危害、犯罪後飾詞狡辯等一切情狀，量處如主文所示之刑，併諭知
    易服勞役之折算標準，以資懲儆。
據上論斷，應依刑事訴訟法第二百九十九條第一項前段，刑法第三百三十七條、第四
十二條第二項，罰金罰鍰提高標準條例第一條前段、第二條，判決如主文。
本案經檢察官陳昆廷到庭執行職務。
中      華      民      國    九十      年      二      月     十六     日
                                  臺灣臺南地方法院刑事第四庭
                                          法  官  林彥君
右正本證明與原本無異。
如不服本判決，應於判決送達後十日內，向本院提出上訴狀。
                                          書記官  黃傳鈞
中      華      民      國    九十      年      二      月     十六     日
附錄本案論罪科刑法條全文：
刑法第三百三十七條：意圖為自己或第三人不法之所有，而侵占遺失物、漂流物或其
                    他離本人所持有之物者，處五百元以下罰金。


司法院資訊處製作；財團法人民間司法改革基金會備份。
